【裁判字號】    96,易,3982
【裁判日期】    970604
【裁判案由】    詐欺
【裁判全文】
臺灣高雄地方法院刑事判決              96年度易字第3982號
公  訴  人  臺灣高雄地方法院檢察署檢察官
被      告  丁○○
上列被告因詐欺案件，經檢察官提起公訴（96年度偵緝字第3013
號），本院判決如下：
    主  文
丁○○無罪。
    理  由
一、公訴意旨係以：被告丁○○於民國95年12月間，基於不法所
    有之犯意，明知其並無資力，竟向久盛企業有限公司（址設
    高雄市○○區○○路50號3 樓之1 ，下稱久盛公司）及翌超
    有限公司（址設高雄市苓雅區○○○路167 之1 號，下稱翌
    超公司），佯稱購買如附表一、二所示之餐具、廚房設備總
    計新臺幣（下同）571,407 元（附表一久盛公司452,400 元
    、附表二翌超公司119,007 元），致久盛公司及翌超公司陷
    於錯誤，將附表一、二所示之餐具、廚房設備載至丁○○指
    定之臺南縣辯市鄉○○○ 路17號統一PARK17商場內及臺南縣
    仁德北上、南下休息站（下稱仁德休息站）交付予丁○○，
    嗣丁○○無力支付貨款，向翌超公司佯稱日後再行給付貨款
    外；至於久盛公司部分，明知其票據信用已遭拒絕往來，仍
    交付發票人均為源盛青果行丁○○，面額均為226,200 元，
    發票日分別為96年3 月15日、96年1 月30日，受款人均為久
    盛公司，支票號碼分別為PE007137、PE0071 36 號之支票共
    2 張予久盛公司，使久盛公司誤信丁○○有給付貨款之意，
    不料丁○○於取得上開餐具、廚房設備後，即逃匿無縱，且
    上開2 張支票亦遭退票，翌超公司及久盛公司始知受騙，因
    認被告丁○○涉犯刑法第339 條第1 項之詐欺取財罪嫌。
二、按犯罪事實應依證據認定之，無證據不得認定其犯罪事實；
    又不能證明被告犯罪者，應諭知無罪之判決，刑事訴訟法第
    154 條第2 項、第301 條第1 項前段分別定有明文。次按事
    實之認定，應憑證據，如未能發現相當證據，或證據不足以
    證明，自不能以推測或擬制之方法，以為裁判基礎（最高法
    院40年台上字第86號判例參照）。另按告訴人之告訴，係以
    使被告受刑事訴追為目的，是其陳述是否與事實相符，仍應
    調查其他證據以資審認（最高法院52年台上字第1300號判例
    意旨參照）。
三、起訴意旨認被告丁○○涉犯上開詐欺取財罪嫌，係以證人即
    久盛公司負責人丙○○、翌超公司代理人甲○○之證述、翌
    超公司估價單及對帳單各3 紙、久盛公司交貨單3 紙及報價
    單2 紙、上開支票2 張、退票理由單3 紙（其中2 紙退票理
    由單相同）及法務部票據信用資訊連結作業1 紙，為其為其
    論據。
四、訊據被告丁○○固坦承有向久盛公司、翌超公司購買附表一
    、二所示物品，並向翌超公司陳稱日後再行給付貨款，及交
    付久盛公司上開2 張支票並未兌現之事實，惟堅詞否認有何
    上開犯行，並辯稱我有跟久盛公司、翌超公司協調，我不是
    蓄意欺騙告訴人，實因經營不善，導致與統一超商合約違約
    ，貨款被扣住，又銀行貸款無法如期核撥才無法付款，而我
    向告訴人採購之設備放置在原來地點，我沒有變賣或作其他
    處理，購買的設備仍在原地，我並沒有詐欺久盛公司、翌超
    公司意圖，積欠款項目前全部尚未清償，他們東西也還沒有
    拿回去，本來有跟久盛公司協調設備是否購買回去，差價我
    再支付，然而統一商場無法將設備返還上開二公司，另我於
    偵查庭時陳稱是否以我收入二分之一分期償還，惟久盛、翌
    超公司不願意接受等語。經查：
(一)關於證據能力之說明：
１、證人丙○○、甲○○向檢察官所為陳述之證據能力：
    按被告以外之人於偵查中向檢察官所為陳述，除顯有不可信
    之情況者外，得為證據，刑事訴訟法第159 條之1 第2 項定
    有明文。經查：證人即告訴人久盛公司負責人丙○○、翌超
    公司負責人甲○○，於偵查中係向檢察官證述被告向久盛公
    司、翌超公司買受上開物品及如何支付貨款，此部分為被告
    所肯認，渠等陳述均經具結及全程錄影，本院審酌渠等於偵
    查中證述時，當時被告在場並予被告詰問之機會，就渠等所
    為陳述之外部附隨之環境或條件，即當時陳述時之偵查筆錄
    製作之原因、過程及其功能等加以觀察其信用性，並無顯不
    可信之情況（最高法院96年台上字第3070、5559號判決參照
    ），且其後於審判中並經被告對證人二人進行詰問，亦給予
    被告對質之機會。是證人丙○○、甲○○於檢察官所為陳述
    ，應認具有證據能力。
２、本件檢察官所提上開證據，除上開證人丙○○、甲○○於偵
    查中之證述外，公訴人及被告於本院審理中均同意作為證據
    。本院審酌上開證據取得過程並無瑕疵，與待證事實具有關
    聯性，證明力非明顯過低等情，均認為適當，可以作為本案
    之證據，依刑事訴訟法第159 條之5 第1 項之規定，認均具
    有證據能力。
(二)本院得心證之理由：
１、本件證人即告訴人久盛公司負責人丙○○於偵查中證稱：被
    告是於95年12月間到久盛公司買貨物，他總共買40幾萬元的
    廚房設備，我們交貨完後，他有開2 張支票給我們，我們也
    是交貨地點是到仁德休息站的南北站與南科，被告購買當時
    是跟我接洽，被告開的支票有2 張，是所有貨款的錢，但後
    來都跳票，至於有3 張退票理由單，是因為其中1 張我們到
    銀行提示2 次，退票前被告的餐廳沒有聽說有問題，我收票
    據時有查被告的票信，曾經有退票的紀錄，我們後來向被告
    催貨款，被告開始時有跟我們保持聯絡說要處理，但是後來
    電話都不接，我有去看被告的餐廳，我親自去交貨，那是統
    一的商場，他是其中一個櫃位，目前沒有在那邊營業，我不
    知道被告有無在那邊營業過，他都沒有還錢，我不接受被告
    提出的清償方式，他太太現在也是做這生意，但是也不幫忙
    還錢等語（偵他卷第19、20頁、偵緝卷第18、19頁）；另於
    本院審理時證稱：被告之前稱要與我們協調，拖延時間，我
    們沒有向法院採取民事賠償，只提詐欺告訴，統一公司答覆
    我們被告尚欠其款項，縱使賣掉那批物品仍不足清償，至於
    統一公司是否有賣掉那批物品我不知道，我也沒有看過那批
    物品，交付被告貨物後，被告告訴我，他想在該據點賣咖哩
    飯，本案發生後，被告即避不見面，我曾到現場看設備，該
    批設備已經被使用過等語（本院卷97年5 月14日審判筆錄第
    8 、9 頁）；核與被告上開所辯情節大致相符，是被告確實
    有於仁德休息站等地，向統一公司租用櫃位，作為營業餐廳
    使用，且向告訴人久盛公司購買附表一所示餐廚等物品，亦
    因被告積欠統一公司款項，而遭統一公司扣留之事實。
２、證人即告訴人翌超公司代理人甲○○於偵查中證稱：被告於
    95年12月間到翌超公司買餐具，他總共買119,007 元的餐具
    及廚房設備，被告當時是跟我接洽，他沒有付定金，也沒有
    結款，當時沒有向被告收定金，是因為我們以前有一面之緣
    ，不知道被告這次會做生意失敗，無法付貨款，被告之前做
    餐飲，這次他自己出來獨資開餐廳，司機有把貨物交給他，
    是載到仁德休息站與南科二處交付，在交付貨品時沒有收貨
    款，只有交貨單，被告有簽收，我後來向他催貨款，開始時
    他有說要付款，但是後來電話都不接，我不知道被告有無在
    那邊營業過，他之前都沒有還錢，我不接受被告提出的清償
    方式，他太太現在也是做這生意，但是也不還錢等語（偵他
    卷第18至20頁、偵緝卷第17至19頁）；另於本院審理時證稱
    ：本案是與我第一次與被告交易，之前是與被告前妻開設的
    「元氣咖哩」合作約有兩年，本件是被告自己創業後，第一
    次與被告合作，之前與被告及其前妻合作時，信用還不錯，
    這次購買設備，是約定貨到隔月付款，也是當時的共識，付
    款方式現金或支票都可以，但當時被告在下個月沒有付款時
    我打電話要他付款，他聲稱營運不善，後來都沒有支付款項
    沒有收到款項後，因為設備已經使用過，收回來也沒有用，
    他有退一小部份設備回來，還有退回一些小器具，價值幾千
    元左右，本案是與久盛公司一起提告，久盛公司賣被告冷凍
    設備，昱超公司賣被告鍋碗瓢盆，被告向翌超公司購買物品
    金額扣掉退還物品後，還欠餘款119,007 元，其餘物品現在
    何處，要問被告，我沒有再去現場看過，本件被告有營業，
    使用過的物品變成中古品，我們無法收回等語（本院卷97年
    5 月14日審判筆錄第10至13頁）；益證被告確實有於仁德休
    息站等地，向告訴人翌超公司購買附表二所示餐廚等物品，
    且被告因營運不善，無力支付款項後，亦有先退還翌超公司
    一小部份設備之事實。
３、依證人丙○○、甲○○所述，本件被告向告訴人購買附表一
    、二餐廚等物品，已向告訴人二人明白表示係供被告經營上
    開仁德休息站等地之餐廳使用，告訴人久盛公司、翌超公司
    經評估風險，於被告尚未支付款項之前，同意先行出貨予被
    告使用，顯非受被告之詐騙而同意出貨，在客觀上尚難認被
    告有何施用詐術之行為可言；是告訴人二人出貨予被告時，
    對於被告之債信、支付能力自當衡量，自不得因被告事後所
    簽發作為償還久盛公司之上開2 張支票無法兌現，而遽認本
    件被告於訂貨之初，即有不法所有之意圖而施用欺術，致使
    告訴人二人陷於錯誤而交付財物；退步而言，設若被告果真
    有不法所有之意圖，又何須再支付支票予告訴人久盛公司作
    為擔保。再本件附表一、二所示餐廚等物品，被告確已作為
    營業使用，而成為中古用品，嗣因被告積欠統一公司款項，
    而遭統一公司扣留；衡諸常情，被告如有向告訴人詐取附表
    一、二所示餐廚等物品之意圖，於收受貨物之際，理應將附
    表一、二所示之新品，儘速轉售他人牟利，而獲取高價；惟
    本件被告係請告訴人將附表一、二所示物品，送至仁德休息
    站等地，係為營業用途，是難以被告尚未履行貨款，即遽認
    被告自始有詐欺之行為及不法所有之意圖。
４、綜上，起訴意旨所舉上開證據，均不足以讓本院形成被告有
    詐欺取財行為之有罪確信。此外，依卷內現存之證據亦查無
    被告有何起訴意旨指稱之詐欺犯行，是依首揭法條規定及判
    例意旨，本件被告之犯罪既屬不能證明，自應為被告無罪之
    諭知。
五、據上論斷，應依刑事訴訟法第301 條第1 項，判決如主文。
本案經檢察官乙○○到庭執行職務。
中    華    民    國    97    年    6     月    4     日
                  刑事第五庭  審判長法  官    蘇揚旭
                                    法  官    李嘉益
                                    法  官    李殷君
以上正本證明與原本無異。
如不服本判決應於收受本判決後10日內向本院提出上訴書狀，並
應敘述具體理由，如未敘述上訴理由者，應於上訴期間屆滿後20
日內補提理由書狀於本院（均須按他造當事人之人數附繕本）「
切勿逕送上級法院」。
中    華    民    國    97    年    6     月    4     日
                                    書記官    莊正彬


司法院資訊處製作；財團法人民間司法改革基金會備份。
